【裁判字號】    96,簡上,268
【裁判日期】    970522
【裁判案由】    損害賠償
【裁判全文】
臺灣士林地方法院民事判決             96年度簡上字第268號
上  訴  人  甲○○
法定代理人  乙○○
上  訴  人  丙○○
訴訟代理人  丁○○
上列當事人間請求損害賠償事件，上訴人對於中華民國96年10月
31日本院士林簡易庭96年度士簡字第160 號第一審判決提起上訴
，本院於97年5 月8 日言詞辯論終結，判決如下：
    主  文
原判決關於命上訴人丙○○給付超過新臺幣玖萬仟佰元部分
，及該部分假執行之宣告，暨訴訟費用之裁判均廢棄。
上開廢棄部分，上訴人甲○○在第一審之訴駁回。
上訴人丙○○其餘上訴駁回。
上訴人甲○○之上訴駁回。
第一、二審訴訟費用由上訴人甲○○負擔新台幣壹仟捌佰拾元
，上訴人丙○○負擔新台幣壹仟伍佰元。
    事實及理由
一、上訴人即被上訴人甲○○未於言詞辯論期日到場，核無民事
    訴訟法第386 條所列各款之情形，爰依他造聲請，由其一造
    辯論而為判決。
二、上訴人即被上訴人甲○○起訴主張：被上訴人即上訴人丙○
    ○於民國94年9 月15日上午8 時許，騎乘車號F8T-569 號重
    型機車，沿台北市台北橋三重往台北方向行駛時，本應注意
    車前狀況，隨時採取必要安全措施及保持安全距離，且依當
    時情形無不能注意情事，竟疏未注意，在台北市大同區台北
    橋的機車道上自同向前方騎乘腳踏車之甲○○右側超車時，
    不慎撞及甲○○所騎腳踏車後輪，以致甲○○倒地受有右側
    膝關節血腫之傷害。甲○○因本件車禍所騎腳踏車、所穿球
    鞋、短褲損壞，分別損失新台幣（下同）7,000 元、2,500
    元、590 元，另家庭瑣事來往兩頭跑的計程車車費4,000 元
    ，補充鈣質食補花費27,000元，未來檢查、治療、恢復費用
    需150,000 元，精神賠償150,000 元，甲○○住院7 天由法
    定代理人看護，看護費以1 天2,200 元計算，住院7 天看護
    費用計15,400元，以上合計356,490 元，但僅請求其中之20
    0,000 元等語。爰依侵權行為法律關係，請求丙○○給付20
    0,000 元。
三、被上訴人即上訴人丙○○辯稱：甲○○因車禍支出的醫藥費
    ，其已代付4 萬多元，否認甲○○提出其他明細各項請求之
    金額，精神賠償部分金額不合理等語。
四、原審對於甲○○起訴之請求，判決丙○○應賠償其看護費用
    13,300元及精神慰撫金100,000 元，暨依職權宣告假執行，
    甲○○其餘請求則駁回。甲○○提出上訴，雖未於言詞辯論
    期日到場，惟依其於準備程序中之陳述及所提出書狀之記載
    ，上訴係主張：全部證據均已在一審提出，伊受傷後在濕氣
    重的時候就會酸，但是醫院說還不到可以出具診斷證明書之
    程度，伊僅請求對造賠償200,000 元，其餘部分不會再請求
    等語，並聲明：(一)原判決不利上訴人甲○○之部分廢棄。(二)
    上開廢棄部分，被上訴人丙○○應再給付上訴人甲○○86,7
    00元。被上訴人丙○○則聲明：駁回上訴。丙○○亦提起上
    訴，主張原審判決之慰撫金過高，丙○○於車禍當時是稻江
    商職的學生，目前仍在學，平時只有打工收入，收入不多，
    甲○○受傷並不嚴重，只是骨頭裂傷，醫生也說可以回家休
    息，並未要求住院，看護費不應由伊支付，住院醫療費是伊
    去繳的，除醫療費外，伊只願再賠對造20,000元，原審判11
    萬太多了，目前刑案已經確定等語，並聲明：(一)原判決不利
    上訴人丙○○之部分廢棄。(二)上開廢棄部分，被上訴人甲○
    ○在第一審之訴駁回。被上訴人甲○○未於言詞辯論期日到
    場，據其之前到場所為聲明：上訴駁回。
五、本院得心證之理由：
  (一)甲○○主張丙○○於94年9 月15日上午8 時許，騎乘車號F8
    T-569 號重機車於台北市大同區○○○○○道上，不慎擦撞
    同向前方騎乘腳踏車之甲○○，而致其受有右側膝關節血腫
    傷害等事實，有馬偕紀念醫院診斷證明書、道路交通事故調
    查報告表、現場圖、補充資料表、談話紀錄表附於本院95年
    度交簡字第196 號刑事案卷可佐，應可信為真實。
  (二)按因故意或過失，不法侵害他人之權利者，負損害賠償責任
    ，此民法第184 條第1 項前段定有明文。丙○○因過失致甲
    ○○受傷，已如前述，丙○○依法即應負擔侵權行為損害賠
    償責任，茲審酌其請求賠償金額如下：
    1.甲○○請求丙○○賠償其腳踏車7,000 元、球鞋2,500 元
      、短褲590 元受損部分：
      此部份物之毀損，並不在檢察官起訴書所載起訴範圍內，
      尚不得以附帶民事訴訟方式請求，是甲○○此部份起訴，
      自非合法。
    2.甲○○請求丙○○賠償其增加生活上需要之計程車費4,00
      0 元、食補27,000元等損失及未來檢查、治療、恢復費用
      需花費150,000 元部分：
      經查，前揭損害均為丙○○所否認，甲○○亦未舉證以實
      其說，其主張自無可採。
    3.增加生活上需要之看護費15,400 元部分：
      按不法侵害他人之身體或健康者，對於被害人因此增加生
      活上之需要時，應負損害賠償責任，乃民法第193 條第1
      項所明定。又按親屬間之看護，縱因出於親情而未支付該
      費用，然其所付出之勞力，顯非不能以金錢為評價，此種
      基於身分關係之恩惠，自不能加惠於加害人，而應比照一
      般看護情形，認被害人受有相當看護費之損害，命加害人
      賠償，始符民法第193 條第1 項所定增加生活上需要之意
      旨。經查，上訴人即被上訴人甲○○主張其因本件車禍受
      傷住院7 日（94年9 月15日至94年9 月21日），需他人全
      日看護之事實，經原審向馬偕紀念醫院函查屬實，有該院
      96年9 月13日馬院醫骨字第0960002922號函稱：「病患甲
      ○○於94年9 月15日因右肘、左大腿、背部挫傷急診入院
      ，住院期間左膝合併血腫、故予石膏副木固定，94年9 月
      21日出院，住院當時年僅12歲，住院期間有需他人24小時
      照顧之必要... 病人僱請院外看護全日費用為1900元」等
      語，及該院檢附之病歷、檢查報告、護理紀錄在卷可佐，
      應認上訴人即被上訴人甲○○請求賠償看護費用，以13,3
      00元為合理（1,900x7=13,300) ，逾此部分，不應准許。
    4.精神賠償150,000元部分：
      按不法侵害他人之身體、健康、名譽、自由、信用、隱私
      、貞操，或不法侵害其他人格法益而情節重大者，被害人
      雖非財產上之損害，亦得請求賠償相當之金額，民法第19
      5 條第1 項前段定有明文。又按慰撫金之多寡，應斟酌雙
      方之身分、地位、資力與加害之程度及其他各種情形核定
      相當之數額，亦即金額是否相當，應依實際加害情形與被
      害人所受之痛苦及雙方之身分、地位、經濟狀況等關係決
      定之。經查，甲○○因車禍身體受傷，精神上自受有痛苦
      ，審酌其因傷住院7 日，至今天氣變化仍有酸痛感覺，及
      車禍發生當時僅為12歲之學生，而丙○○當時則為18歲，
      亦為學生，平日僅打工，收入有限等情，是甲○○請求精
      神賠償15萬元，實屬過高，本院認本件非財產上損害以8
      萬元為合理，逾此部分之請求，則無理由。
    5.從而，甲○○因本件車禍所得請求之損失金額為93,300元
      （13,300+80,000=93,300）。
六、綜上，甲○○依侵權行為之規定，請求丙○○給付93,300元
    部分，為有理由，應予准許，逾此部分之請求，為無理由。
    是原審就上開應予准許部分，所為丙○○敗訴之判決，核無
    違誤，丙○○上訴指摘原判決此部分不當，求予廢棄改判，
    為無理由；就上開不應准許之其中20,000元部分，所為丙○
    ○敗訴之判決及依職權所為假執行之宣告，自有未洽，丙○
    ○上訴指摘原判決此部分不當，求予廢棄改判，為有理由。
    至於甲○○起訴請求賠償腳踏車7,000 元、球鞋2,500 元、
    短褲590 元損失部分，為訴不合法，雖原審誤以判決駁回，
    然甲○○提起上訴，亦屬無理由而應駁回，結果並無二致，
    其餘不應准許之86,700元部分，原審所為甲○○敗訴之判決
    ，核無違誤，是甲○○上訴指摘原判決此部分不當，求予廢
    棄改判，為無理由。
七、至兩造其餘之攻擊或防禦方法及未經援用之證據，經本院斟
    酌後，認為均不足以影響本判決之結果，自無逐一詳予論駁
    之必要，併此敘明，暨確定本件之訴訟費用之金額及負擔如
    主文第5項所示。
八、據上論結，本件甲○○之上訴為無理由，丙○○之上訴為一
    部有理由，一部無理由，依民事訴訟法第385 條第1 項前段
    、第436 條之1 第3 項、第449 條、第450 條、第78條、第
    79條、第87條第1 項，判決如主文。
中    華    民    國    97    年    5     月    22    日
                  民事第一庭  審判長法  官  黃小瑩
                                    法  官  陳靜芬
                                    法  官  高愈杰
以上正本證明與原本無異。
本件判決不得上訴。
中    華    民    國    97    年    5     月    27    日
                                    書記官  高楚安


司法院資訊處製作；財團法人民間司法改革基金會備份。
